臺灣高等法院刑事判決
上　訴　人
即　被　告　甲○○
上列上訴人因違反毒品危害防制條例案件，不服臺灣基隆地方法
院94年度訴字第152號，中華民國94年4月22日第一審判決（起訴
案號：臺灣基隆地方法院檢察署94年度毒偵字第514號），提起
上訴，本院判決如下：
    主  文
原判決撤銷。
甲○○連續施用第一級毒品，累犯，處有期徒刑拾月，扣案之注
射針筒貳支沒收；又連續施用第二級毒品，累犯，處有期徒刑伍
月，扣案之安非他命壹包（驗餘淨重零點壹玖公克）沒收銷毀，
安非他命包裝袋壹只、吸食器壹組、吸管支沒收。應執行有期
徒刑壹年，扣案之安非他命壹包（驗餘淨重零點壹玖公克），沒
收銷毀。注射針筒貳支、安非他命包裝袋壹只、吸食器壹組、吸
管支均沒收。
　　事　實
一、甲○○曾因施用第一級毒品海洛因、第二級毒品安非他命案
    件，經臺灣基隆地方法院先後裁定送觀察、勒戒後，認無繼
    續施用毒品之傾向，分別於民國（下同）91年10月18日、92
    年10月21日釋放，再由臺灣基隆地方法院檢察署檢察官各於
    91年10月16日以91年度毒偵字第674號、92年10月20日以92
    年度毒偵緝字第99號、92年度毒偵字第908號為不起訴處分
    確定。甲○○又因過失傷害案件，經臺灣基隆地方法院92年
    交易字第2號案判處有期徒刑3月確定，於93年1月19日執行
    完畢。
二、詎甲○○猶不知戒絕施用毒品惡習。於前述觀察勒戒釋放後
    5年內，基於施用第一級毒品海洛因之概括犯意，自93年4月
    間某日起至94年1月28日或29日止，在其基隆市○○區○○
    路85巷21號6樓之2住處、桃園縣龍潭工作處所等地，以將海
    洛因摻水置入注射針筒內，再施打雙手手肘內側皮膚靜脈血
    管或手臂肌肉處之方式，連續施用第一級毒品海洛因多次（
    約2天施用1次）；復另行起意，並基於施用第二級毒品甲基
    安非他命之犯意，於94年1月31日22時3分許採尿前回溯96小
    時內某時（扣除94年1月31日20時為警查獲至上開採尿為止
    之期間），在不詳地點，以不詳方式施用第二級毒品甲基安
    非他命1次。為警於94年1月31日20時許，在基隆市○○路16
    8巷3弄口查獲，並扣得其所有預備供施用第一級毒品海洛因
    用之注射針筒1支，並採集其尿液檢體送驗結果呈甲基安非
    他命及海洛因代謝物嗎啡陽性反應。
三、甲○○於94年2月1日獲交保後，仍不知悔改，分別基於前述
    施用海洛因及安非他命之概括犯意，分別連續施用海洛因及
    連續施用安非他命，最後係於94年5月31日晚上七、八時許
    ，在前述住處分別施用海洛因及安非他命。94年5月31日19
    時許，臺北市政府警察局士林分局員警執行巡邏勤務時，在
    臺北市○○區○○路4段與大南路口停車場，發現甲○○、
    陳右人二人，駕駛贓車3421-EG號自小客車（甲○○涉嫌竊
    盜部分，經臺灣士林地方法院94年度易字第471號案件，判
    決有期徒刑1年，甲○○上訴後，撤回上訴而確定），警方
    更在該贓車駕駛座下查獲甲○○所持有之安非他命（毛重0.
    41公克、驗餘淨重0.19公克）1包、安非他命殘渣袋1只、安
    非他命吸食器1組、吸管3支、海洛因注射針筒1支，經警於
    94年6月1日凌晨3時許，在該停車場逮捕甲○○，同日12 時
    15分許，採集其尿液送驗結果呈第一級毒品海洛因陽性反應
    及第二級毒品安非他命陽性反應。
四、案經基隆市警察局第四分局報告臺灣基隆地方法院檢察署檢
    察官偵查起訴。
    理　由
一、上訴人即被告甲○○於本院審理時，對於上開施用第一級毒
    品海洛因及第二級毒品安非他命之犯行均坦承不諱。且：(一)
    被告第一次為警查獲後，於94年1月31日22時3分許，採集之
    尿液檢體，經警送請臺灣尖端先進生技醫藥股份有限公司以
    酵素免疫分析法為初步檢驗結果，呈安非他命類及鴉片類陽
    性反應，再以氣相層析質譜儀法為確認檢驗結果亦呈甲基安
    非他命陽性反應及海洛因代謝物嗎啡陽性反應，有該公司94
    年2月18日基四－11號濫用藥物檢驗報告1紙在卷可稽（見偵
    字第514號卷第30頁），並有被告所有供施用海洛因之注射
    針筒1支扣案可資佐證；再經原審當庭勘驗被告雙手手臂，
    其雙手手臂手肘內側各有1處凸起之針孔疤痕，有原審94年4
    月14日勘驗筆錄在卷可稽（參見原審卷第28頁至第29頁），
    復有注射針筒一支可資佐證。被告如犯罪事實欄二所載之犯
    行已堪認定。(二)被告自94年2月1日獲交保後，分別連續施用
    海洛因及安非他命，業據被告於本院審理時供認不諱，且被
    告於94年6月1日被查獲後所採之尿液，經臺灣檢驗科技股份
    有限公司鑑定，呈安非他命陽性反應及鴉片類陽性反應，此
    有檢驗報告足憑（見本院卷第39頁）。又被告所駕駛之贓車
    內被查獲安非他命1包、安非他命殘渣袋1只、安非他命吸食
    器1組、吸管3支、海洛因注射針筒1支，該結晶物經鑑驗確
    係安非他命（毛重0.41公克，淨重0.2公克，取0.01公克化
    驗，餘0.19公克），此有臺北市政府警察局鑑驗通知書在卷
    足憑（見本院卷第66頁），被告如犯罪事實欄三所載之犯行
    亦堪認定。又被告前因分別施用第一級毒品海洛因、第二級
    毒品安非他命案件，經臺灣基隆地方法院先後裁定送觀察、
    勒戒後，均認無繼續施用毒品之傾向，分別於91年10月18日
    、92年10月21日執行完畢釋放，並由臺灣基隆地方法院檢察
    署檢察官各於91年10月16日以91年度毒偵字第674號、92年
    10月20日以92年度毒偵緝字第99號、92年度毒偵字第908號
    為不起訴處分確定等情，有本院被告全國前案紀錄表、臺灣
    基隆地方法院檢察署刑案資料查註紀錄表及全國施用毒品紀
    錄表、上開不起訴處分書附卷可按（參見本院卷第11頁至第
    14頁、偵查卷第16頁至第17頁、第18頁、第26頁、第27頁）
    。被告係執行觀察、勒戒釋放後，5年內再施用第一級毒品
    海洛因及第二級毒品甲基安非他命，其犯行堪以認定。
二、按海洛因及甲基安非他命分別係毒品危害防制條例第2條第2
    項第1款、第2款所定之第一級毒品、第二級毒品，被告分別
    施用，核其所為，係犯毒品危害防制條例第10條第1項、第2
    項之施用第一級毒品罪及施用第二級毒品罪。其持有第一級
    毒品及持有第二級毒品之低度行為，分別為施用第一級毒品
    及施用第二級毒品之高度行為所吸收，均不另論罪。其先後
    多次施用第一級毒品及第二級毒品之犯行，分別犯罪時間緊
    接，分別犯構成要件相同之罪，顯係分別基於概括犯意為之
    ，均為連續犯，均應依刑法第56條之規定，論以連續施用第
    一級毒品及連續施用第二級毒品罪，並分別加重其刑。事實
    欄三之犯行雖未據起訴，惟此部分與起訴部分具有連續犯之
    關係，未起訴部分，應為起訴效力所及，本院應一併審理。
    被告所犯上開二罪，犯意各別，罪名互異，應予分論併罰。
    被告曾因過失傷害案件，經臺灣基隆地方法院92年交易字第
    2號判決有期徒刑3月確定，於93年1月19日執行完畢，有本
    院被告全國前案紀錄表附卷可稽，其受有期徒刑執行完畢後
    ，5年內再犯本件最重本刑為有期徒刑以上之罪，為累犯，
    應依刑法第47條規定加重其刑，前述刑之加重有二原因，依
    刑法第70條規定遞加之。末查本件係巡邏員警發現被告手中
    可能持有注射針筒始上前盤查被告，而被告見警上前盤查時
    ，未接受盤查，反而隨即騎機車逃逸，嗣經警阻擋並壓制後
    ，始將其口袋中之注射針筒交出等情，業據證人即本案查獲
    警員林致宏於原審證述明確（見原審94年4月14日審判筆錄
    ），故被告並非於犯罪未被發覺前，自首而願受裁判，本件
    不符合自首之要件，附此敘明。
三、原審予以論罪科刑，固非無見，惟如事實欄三部分之犯行，
    原審未及審酌，原判決即屬無可維持，被告提起上訴，請求
    併案審理，非無理由，應予撤銷改判。審酌被告施用毒品危
    害自己身心健康，與犯罪後態度等一切情狀，分別量處如主
    文第二項所示之刑。
四、扣案之安非他命1包《驗餘淨重0.19公克》，為查獲之毒品
    ，應依毒品危害防制條例第18條第1項前段規定，不問屬於
    犯人與否，沒收銷燬之（不包括該毒品之包裝袋）。另扣案
    之注射針筒2支、吸食器1組、吸管3支，係被告所有分別供
    施用海洛因及施用安非他命所用之物，業據其供明在卷，核
    非屬專供施用海洛因及安非他命之器具，以及安非他命殘渣
    袋1只（取其萃取液鑑析），依刑法第38條第1項第2款之規
    定宣告沒收。
五、前述二罪應定其應執行刑為有期徒刑一年，前述沒收（及銷
    燬）之物，重為沒收（及銷燬）之諭知。
據上論斷，應依刑事訴訟法第369條第1項前段、第364條、第299
條第1項前段，毒品危害防制條例第10條第1項、第2項、第18條
第1項前段，刑法第11條前段、第56條、第47條、第51條第5款、
第38條第1項第2款，判決如主文。
本案經檢察官張秋雲到庭執行職務。
中　　華　　民　　國　　94　　年　　11　　月　　22　　日
　　　　　　　　　刑事第十四庭審判長法  官  張連財
                                    法  官  楊照男
                                    法  官  林明俊
以上正本證明與原本無異。
施用第一級毒品部分如不服本判決，應於收受送達後十日內向本
院提出上訴書狀，其未敘述上訴之理由者並得於提起上訴後十日
內向本院補提理由書（均須按他造當事人之人數附繕本）。
施用第二級毒品部分不得上訴。
                                    書記官  蕭進忠
中　　華　　民　　國　　94　　年　　11　　月　　29　　日
附錄本案論罪科刑法條：
毒品危害防制條例第10條第1項、第2項
施用第一級毒品者，處6月以上5年以下有期徒刑。
施用第二級毒品者，處3年以下有期徒刑。
